【裁判字號】    91,易,1366
【裁判日期】    920530
【裁判案由】    竊盜
【裁判全文】
臺灣高雄地方法院刑事判決                        九十一年度易字第一三六六號
    公  訴  人  臺灣高雄地方法院檢察署檢察官
    被      告  甲○○
右列被告因竊盜案件，經檢察官提起公訴（九十年度調偵字第四００號），本院判決
如左：
    主  文
甲○○無罪。
    理  由
一、公訴意旨略以：被告甲○○於民國八十九年二月二十九日上午九時許，意圖為自
    己不法之所有，偽藉修理告訴人丙○○機車之由，侵入告訴人位於高雄縣岡山鎮
    ○○路三十七之一號住宅內，徒手竊取告訴人所有之金飾手鍊四條、戒指五指，
    得手後逃逸，嗣告訴人返家發現遭竊，於同年三月一日下午二時二十五分許，經
    警在高雄縣濱海公路二高新村當場查獲，因認被告涉犯刑法第三百二十條第一項
    之竊盜罪嫌。
二、按犯罪事實應依證據認定之，無證據不得推定其犯罪事實；又不能證明被告犯罪
    或其行為不罰者，應諭知無罪之判決；刑事訴訟法第一百五十四條、第三百零一
    條第一項分別定有明文。次按事實之認定，應憑證據，如未能發現相當證據，或
    證據不足以證明，自不能以推測或擬制之方法，以為裁判基礎；又認定不利於被
    告之事實，須依積極證據，苟積極證據不足為不利於被告事實之認定時，即應為
    有利於被告之認定，更不必有何有利之證據；又按告訴人之指訴，原在意圖使被
    告受刑事處分，非有其他旁證，尚難單憑告訴人一面之詞據以論罪；此有最高法
    院四十年台上字第八六號、三十年上字第八一六號、七十年台上字第一０一五號
    判例意旨可資參照。且無罪推定原則本即為刑事訴訟法之大原則，尤其晚近刑事
    訴訟制度與憲法保障人權思想相結合下，該原則益形重要，此由最高法院於九十
    年九月四日以九十年度第七次刑事庭會議決議二十五年上字第三七０六號判例（
    該判例之要旨為：審理事實之法院，對於被告之犯罪證據，應從各方面詳予調查
    ，以期發現真實，苟非調查之途徑已窮，而被告之犯罪嫌疑仍屬不能證明，要難
    遽為無罪之判斷）不再援用，亦可見其端倪。
三、本件公訴人認被告甲○○涉犯刑法第三百二十條第一項之竊盜罪嫌，係以告訴人
    丙○○之指訴，證人乙○○及王勝學之證述，及現場照片、贓物認領保管收據等
    資料，作為論述之依據。訊據被告甲○○則堅決否認有何侵入告訴人家中竊盜之
    事實，辯稱：我根本沒有去告訴人家中偷金飾，也沒有在隔天還她金飾，當天警
    察來抓我去警局時有搜我的身，並沒有搜到任何金飾，後來警察如何在警車內找
    到那枚金戒指的，我並不知情等語。
四、經查：
  (一)告訴人丙○○於警訊時先指稱：我在二高新村前作生意，八十九年二月二十九日
    中午時，被告表示要到我家幫我修車，直到晚上十一時許，我回家才知道家中遭
    竊，總共失竊四條金手鍊及五只戒指，隔日我向被告哭訴，他才還我兩條手鍊云
    云（見八十九年三月一日警訊筆錄），而其於偵查中則指稱：「（問：四條手鍊
    和五只戒指如何遺失？）我陸陸續續丟掉」云云（見八十九年偵字第五四一四號
    第八頁），然其於本院審理時又稱：「（問：遺失金飾為何？）項鍊三條、手鍊
    四條、戒指不知有幾個」云云（見本院九十二年五月二十七日審判筆錄），則告
    訴人對於其究於何時，被竊取哪些金飾，前後指述已有未符之處。
  (二)告訴人自承其並未親眼目睹被告至其住處竊取金飾，並表示其之所以能肯定其所
    失竊之金飾為被告所竊取，係因其於遭竊翌日即八十九年三月一日，向被告哭訴
    其金飾失竊後，被告即歸還其兩條手鍊等語（見前開警訊筆錄），其於偵查中復
    指稱：「被告跟我講他（將手鍊）放在我家廁所衛生紙盒內，還我時我與我女兒
    都在家」云云（見九十年調偵字第四００號偵查卷第九頁）；惟被告堅決否認上
    情，且衡情被告如欲返還告訴人手鍊，直接交還告訴人即可，又何須大費周章地
    將手鍊放到告訴人家中廁所之衛生紙盒內？況倘如告訴人所述，被告將手鍊放入
    告訴人家中廁所衛生紙盒內時，告訴人與其女兒亦均在家中，告訴人何不直接向
    被告索回該二條手鍊即可？且告訴人既已懷疑被告為竊取其金飾之竊賊，告訴人
    竟仍容許被告在其家中來去自如，得以將二條手鍊放入廁所之衛生紙盒內，實匪
    夷所思，是告訴人前開陳述顯與常情大相違背，難以採信。
  (三)而告訴人於本院審理時竟又改稱：「因為我在（二高新村）門口賣茶，所以沒有
    看到被告將東西放在何處」、「後來我在紙箱裡面找到」、「（問：你在衛生紙
    盒內找到金飾時，有無他人在場？）沒有」云云（見本院九十一年六月二十一日
    、九十二年二月二十一日訊問筆錄），則與其在偵查中指稱被告將金飾歸還時，
    其與其女兒均在家中一節又南轅北轍，且其對於上開指述亦始終未提出任何證據
以實其說；告訴人又稱其於八十九年二月二十九日晚間十一時許回家時，就發現
    家中已遭竊，然告訴人當時竟不報警處理，反稱其於翌日先要求被告返還其被竊
    金飾，直到翌日下午方報警處理，此亦與一般人家中遭竊之反應迥異；本院實難
    僅憑告訴人片面、矛盾且不合常理之指訴，遽為不利於被告之認定。
  (四)本件雖扣得金戒指一枚，且經告訴人指認該金戒指確為其所有無誤，此有贓物認
    領保管收據一紙在卷可按，惟就該枚金戒指究係如何扣得一節，證人即員警王勝
    學於偵查中證稱：「當天我是開私人的車子，那枚戒指不是我的，甲○○下車時
    才發現的」云云（見九十年調偵字第四００號偵查卷第十五頁），證人即員警乙○○並證稱：「是我發現從被告口袋掉出，戒指掉在座位旁」云云（見前述偵查
    卷第十九頁），是如依證人二人於偵查中所述，該枚告訴人所有之戒指應係員警
    王勝學駕駛其私人轎車載被告回警局，於被告下車時在被告所坐位置上發現的，
    員警乙○○甚至目擊該枚戒指由被告口袋中掉出，因此公訴人將此作為被告涉犯
    本件竊盜犯行之重要證據。然查，證人即員警乙○○於本院審理時卻證稱：「（
    問：是否你發現金戒指從被告口袋中掉出來？）當天是王勝學、丁○○去帶被告
    回來，我是備勤的。我在偵查中沒有說過這句話，我是聽同事說的，沒有親眼目
    睹」云云（見本院九十一年五月二十二日），則證人乙○○不惟全盤否認其於偵
    查中上開所言，且表示當天其根本未前往二高新村將被告帶回警局。再查，證人
    即員警王勝學於本院審理時則證稱：我是開私人轎車載被告回警局，和我一同前
    往二高新村的還有乙○○，回程時告訴人坐我旁邊，被告坐在後座，車上就沒有
    其他員警了，乙○○是騎乘被告的機車回警局，我要叫被告下車時就在後座發現
    一枚戒指，我一看到戒指就詢問被告，但被告表示該枚戒指並不是他的，丁○○
    是後來才來值班的，他並沒有到二高新村，所以只有我看到該枚戒指掉在車子的
    後座云云（見本院九十一年十二月二十日訊問筆錄）；而證人即員警丁○○卻證
    稱：當天是我與魏龍斌、乙○○、王勝學一起去載被告回警局的，我們是以巡邏
    車載被告回警局，回程時我坐在後座，即坐在被告的右邊，當時車上還有乙○○
    和王勝學，被告的左邊還坐著另一位同事，但我忘記是乙○○還是王勝學了，坐
    在左側的同事發現被告左側有一枚戒指，就問被告戒指是從哪來的，當時我也探
    頭看一下云云（見本院九十二年二月二十一日訊問筆錄），則觀諸證人即當日處
    理本件之員警三人所述，對於當天究係何人，以何交通工具，將被告由二高新村
    帶回警局，又於何情況下看到該枚戒指出現於被告身側等情，竟有如此天差地別
    之證述，且同一人於偵查及審理中之證述亦有不同之處，其等之證詞實均難採信
    ；而被告堅決否認該枚戒指係由其身上掉出一節，則從警訊、偵查及本院審理中
    始終一致，本院實難以此來歷不明之戒指，遽以推論被告有告訴人所指訴之竊盜
    犯行。
  (五)綜上所述，告訴人指訴之情節前後多有齟齬矛盾之處，尚難遽予採信，而公訴人
    所舉其餘證據又無法使本院得被告有竊盜犯行之確信；此外，本院復查無其他積
    極證據足證被告有何竊盜犯行，犯罪不能證明，自應為被告無罪判決之諭知。
據上論斷，應依刑事訴訟法第三百零一條第一項前段，判決如主文。
中      華      民      國      九十二      年     五     月    三十    日
                                  臺灣高雄地方法院刑事第一庭
                                      審判長法官  林水城
                                            法官  謝雨真
                    法官  盧怡秀
右正本證明與原本無異。
如不服本判決，應於判決送達後十日內，向本院提出上訴狀。
                                          書記官  林佳蓉
中      華      民      國      九十二      年     六     月    二      日


司法院資訊處製作；財團法人民間司法改革基金會備份。
